【裁判字號】    95,交易,884
【裁判日期】    951218
【裁判案由】    公共危險
【裁判全文】
臺灣臺中地方法院刑事判決             95年度交易字第884號
聲  請  人  臺灣臺中地方法院檢察署檢察官
被      告  甲○○
上列被告因公共危險等案件，經檢察官聲請簡易判決處刑（聲請
案號：95年度偵字第1340號），本院認不宜以簡易判決處刑，改
依通常程序審理，並判決如下：
    主    文
甲○○服用酒類，不能安全駕駛動力交通工具而駕駛，處拘役伍
拾日，如易科罰金，以銀元參佰元即新台幣玖佰元折算壹日。
甲○○被訴過失傷害部分不受理。
    犯罪事實及理由
甲、有罪部分：
一、本案犯罪事實：甲○○未領有自用小客車駕駛執照，於民國
    （下同）九十四年十二月三十日凌晨二時許酒後，本應注意
    含酒精濃度超過每公升０．二五毫克（已達每公升０．五六
    毫克），不能安全駕駛動力交通工具，竟仍無照駕駛車號Ｑ
    八─００一五號自用小客車，沿台中市○○路往文心路方向
    行駛，途經公益路與大墩路口，適有乙○○（聲請簡易判決
    處刑書誤載為黃凱翔）駕駛車號ＤＣ─六四八七號自用小客
    車，沿台中市○○路往大墩十一街方向行駛，二車因而發生
    碰撞，致乙○○受有前額、左手腕挫傷、左手腕擦傷之傷害
    。經警據報前往處理時，甲○○要求送醫，員警將甲○○送
    醫後，甲○○留下機車駕駛執照擅自離去，而經警循機車駕
    駛執照上之資料找回甲○○後，始於九十四年十二月三十日
    凌晨五時三十六分對甲○○實施酒測，發覺其呼氣後之酒精
    濃度為每公升０．三四毫克（推算其駕車時之體內之酒精濃
    度達每公升０．五六毫克）。
二、證據：(一)被告甲○○於本院供稱：「約凌晨一點半過後到二
    點之間喝了三罐啤酒後開始駕駛自用小客車」等語屬實。(二)
    證人洪進福到庭結證稱伊對被告作觀測表，看被告之精神狀
    況及手腳狀況，認為被告意識模糊等語。(三)酒精濃度測試報
    告(四)觀察紀錄表(五)現場照片六幀(六)道路交通事故調查報告表
    及現場圖。
三、論罪科刑：法務部於八十八年五月十日邀集司法院刑事廳、
    交通部、行政院衛生署、臺灣高等法院檢察署、內政部警政
    署及中央警察大學等相關單位開會研商，經該會決議係以呼
    氣後酒精濃度達每公升．五五毫克，即認為已達不能安全
    駕駛之標準。查刑法第一百八十五條之三規定之「不能安全
    駕駛」之要件，本即屬抽象構成要件，必須加以具體化，否
    則無法使法律所預定之目的實現，而呼氣酒精濃度即為判斷
    行為人是否不能安全駕駛之具體化證據之一，參酌上開醫學
    文獻所示，當呼氣酒精濃度達．五五ｍｇ＼Ｌ（即每公升
    ．五五毫克）時，其肇事率為十倍。準此，駕駛人之生理
    狀況常受酒精相當程度之影響，注意力及反應能力降低，其
    駕駛能力受影響，不足以應付駕駛交通工具之各種狀況，其
    駕駛行為將對其餘用路人造成一般之危險性，於此而認為當
    呼氣酒精濃度達每公升．五五毫克時，已不能安全駕駛，
    應屬合乎科學證據，次按體內酒精含量由開始飲酒的百分之
    零，依飲酒量漸漸累積，在完成飲酒時體內之酒精含量最高
    ，隨後依代謝率逐漸代謝，至於體內酒精含量倒推計算代謝
    率，依交通部運輸研究所於七十七年八月間針對國人進行實
    驗研究指出為每小時０．０六二八毫克計算，查被告於九十
    四年十二月三十日二時許駕駛自用小客車，而員警於同日五
    時三十六分始進行測試，測得被告酒精濃度值為每公升０．
    三四毫克，則被告自駕駛肇事至酒測之時間相詎達三小時又
    三十分鐘餘，依前開國人體內酒精含量之代謝率計算，被告
    於駕車肇事時體內酒精濃度至少為０．五六毫克【計算式為
    ：０．３４+（０．０６２８乘以３．５）＝０．５６】，
    況本案被告於未看到前方號誌闖越紅燈，且未注意車前狀況
    而肇事，依客觀情狀，亦有不能安全駕駛之情形，是核被告
    所為係犯刑法第一百八十五條之三之酒後不能安全駕駛動力
    交通工具而駕駛罪。爰審酌被告酒後無照駕駛肇事，告訴人
    受傷程度尚非嚴重，犯後未能全部坦認犯行等一切情狀，量
    處如主文所示之刑，及易科罰金之折算標準（新舊法比較詳
    後）。
四、按被告行為後，刑法業於九十四年一月七日修正，於同年二
    月二日公布，並於九十五年七月一日施行。按行為後法律有
    變更者，適用行為時之法律，但行為後之法律有利於行為人
    者，適用最有利於行為人之法律，修正後即現行刑法第二條
    第一項定有明文。此條規定乃與刑法第一條罪刑法定主義契
    合，而貫徹法律禁止溯及既往原則，係規範行為後法律變更
    所生新舊法律比較適用之準據法，是刑法第二條本身雖經修
    正，但刑法第二條既屬適用法律之準據法，本身尚無比較新
    舊法之問題，應一律適用裁判時之現行刑法第二條規定，以
    決定適用之刑罰法律，並應就有關主刑之適用及刑之加重減
    輕等事由綜合比較之，合先敘明。以下即比較修正施行前後
    刑法暨相關法律之規定：
（一）刑法第一百八十五條之三之罪，法定刑為一年以下有期徒
      刑、拘役或三萬元以下之罰金，修正後刑法施行法增訂第
      一條之一：「中華民國九十四年一月七日刑法修正施行後
      ，刑法分則編所定罰金之貨幣單位為新臺幣。九十四年一
      月七日刑法修正時，刑法分則編未修正之條文定有罰金者
      ，自九十四年一月七日刑法修正施行後，就其所定數額提
      高為三十倍。但七十二年六月二十六日至九十四年一月七
      日新增或修正之條文，就其所定數額提高為三倍」及刑法
      第三十三條第五款修正為：「主刑之種類如下：五、罰金
      ：新臺幣一千元以上，以百元計算之」等規定觀之，依修
      正後之法律，上開罪名所得科處之罰金刑最高額與修正前
      並無不同，惟最低為新臺幣一千元，較修正前之最低額為
      高。因此，比較上述修正前、後之刑罰法律，自以被告行
      為時關於科處罰金刑之法律較有利於被告。
（二）本案被告犯罪行為時刑法第四十一條第一項前段規定：「
      犯最重本刑為五年以下有期徒刑以下之刑之罪，而受六個
      月以下有期徒刑或拘役之宣告，因身體、教育、職業、家
      庭之關係或其他正當事由，執行顯有困難者，得以一元以
      上三元以下折算一日，易科罰金。」，依修正前罰金罰鍰
      提高標準條例第二條前段（現已刪除）規定，就其原定數
      額提高為一百倍折算一日，則被告行為時之易科罰金折算
      標準，應以銀元三百元折算一日，經折算為新臺幣後，應
      以新臺幣九百元折算為一日。惟九十五年七月一日修正公
      布施行之刑法第四十一條第一項前段則規定：「犯最重本
      刑為五年以下有期徒刑以下之刑之罪，而受六個月以下有
      期徒刑或拘役之宣告者，得以新臺幣一千元、二千元或三
      千元折算一日，易科罰金。」，比較修正前後之易科罰金
      折算標準，以九十五年七月一日修正公布施行前之規定，
      較有利於被告，則應依刑法第二條第一項前段之規定，依
      修正前刑法第四十一條第一項前段、修正前罰金罰鍰提高
      標準條例第二條、現行法規所定貨幣單位折算新台幣條例
      第二條之規定，定其折算標準。
乙、不受理部分：
一、公訴意旨略以：被告於九十四年十二月三十日凌晨二時許酒
    後，本應注意含酒精濃度超過每公升０．二五毫克（已達每
    公升０．五六毫克），不得駕駛，竟仍無照駕駛車號Ｑ八─
    ００一五號自用小客車，沿台中市○○路往文心路方向行駛
    ，途經公益路與大墩路口，應注意能注意而不注意車前狀況
    ，適有乙○○（聲請簡易判決處刑書誤載為黃凱翔）駕駛車
    號ＤＣ─六四八七號自用小客車，沿台中市○○路往大墩十
    一街方向行駛，二車因而發生碰撞，致乙○○受有前額、左
    手腕挫傷、左手腕擦傷之傷害，因認被告此部分犯行涉犯刑
    法第二百八十四條第一項前段之過失傷害罪。
二、按告訴乃論之罪，其告訴經撤回者，應諭知不受理之判決，
    此為刑事訴訟法第三百零三條第三款所明定。本件被告甲○
    ○此部分犯行經檢察官以刑法第二百八十四條第一項前段之
    過失傷害罪提起公訴，依照同法第二百八十七條規定係屬告
    訴乃論之罪，茲經告訴人乙○○於第一審辯論終結前當庭撤
    回告訴，爰不經言詞辯論，諭知不受理之判決。
據上論斷，依刑事訴訟法第四百五十二條、第二百九十九第一項
前段、第三百零三條第三款，刑法第一百八十五條之三、第二條
第一項前段、修正前刑法第三十三條第五款、第四十一條第一項
前段，修正前罰金罰鍰提高標準條例第二條，現行法規所定貨幣
單位折算新台幣條例第二條之規定，判決如主文。
中    華    民    國    95    年    12    月    18    日
                  刑事第十五庭 審判長法  官  曾佩琦
                                     法  官  周瑞芬
                                     法  官  陳如玲
以上正本證明與原本無異。
如不服本判決，應於收受送達後10日內向本院提出上訴書狀（應
附繕本）。
                                     書記官  楊賀傑
中    華    民    國    95    年    12    月    18    日
附錄所犯法條：
中華民國刑法第185條之3
（重大違背義務致交通危險罪）
服用毒品、麻醉藥品、酒類或其他相類之物，不能安全駕駛動力
交通工具而駕駛者，處1年以下有期徒刑、拘役或3萬元以下罰金
。


司法院資訊處製作；財團法人民間司法改革基金會備份。
